臺灣高等法院民事裁定　　　　　　　　　 96年度抗字第617號
抗　告　人　財團法人佛教普門醫院
法定代理人　甲○○
相　對　人　乙○○
上列當事人間假扣押事件，對於中華民國96年3月7日臺灣宜蘭地
方法院96年度裁全字第232號所為裁定提起抗告，本院裁定如下
：
    主  文
原裁定廢棄。
相對人在原法院之聲請駁回。
聲請及抗告訴訟費用由相對人負擔。
    理  由
一、相對人於原法院聲請意旨略以：伊與抗告人所屬慢性病分院
    簽訂精神科醫務合約，雙方約定由抗告人提供該分院4、5樓
    及部分頂樓場所現有設施，作為精神科營業場所，伊自備相
    關精神科醫療設施，雙方並於合約第12條訂有分帳辦法，合
    約期間為民國（下同）86年6月20日至95年6月19日，共計9
    年，有醫院合約為憑，雙方於95年6月20日期限屆滿，伊業
    於95年6月20日完成交接事宜，惟經結算結果，抗告人未依
    約結清給付伊應得款項共計新台幣（下同）590萬5,388元，
    為保全日後強制執行，爰依民事訴訟法第522條、第523條，
    請求就上開款項及遲延利息、訴訟費用等預估600萬元之範
    圍內准予假扣押，並願供擔保，以代釋明等語。
二、原法院則以：相對人所主張之請求及假扣押原因，業經其提
    出醫務合約及協調過程表影本各1份、律師函影本1份等為釋
    明，其釋明雖有不足，惟其既陳明願供擔保，其釋明之不足
    ，擔保足以補之，而准許相對人假扣押之聲請等語。
三、抗告意旨略以：依92年2月7日修正之民事訴訟法第522條第1
    項、第523條第1項及第526條第1項、第2項之規定，債權人
    就假扣押之原因，依法有釋明之義務，亦即須提出可使法院
    信其主張為真實之證據，必待釋明有所不足，而債權人供擔
    保或法院認為適當者，法院始得定相當之擔保，命供擔保後
    為假扣押，若債權人未釋明假扣押之原因，即不符假扣押之
    要件。然相對人於假扣押聲請狀內僅載明：「為保全日後強
    制執行程序」，未見其釋明本件假扣押債權有何日後不能強
    制執行或甚難執行之虞之情形，而伊乃宜蘭地區聲譽良好之
    醫院，醫院營運情況良好，實無日後不能強制執行或甚難執
    行之虞，益見相對人假扣押之聲請為無理由，詎原法院卻准
    許本件假扣押，顯已違法，為此請求廢棄原裁定等語。
四、按請求及假扣押之原因，應釋明之。前項釋明如有不足，而
    債權人陳明願供擔保或法院認為適當者，法院得定相當之擔
    保，命供擔保後為假扣押。民國92年2月9日修正公佈之民事
    訴訟法第526條第1項、第2項規定甚明。所謂假扣押之原因
    ，即債務人有日後不能強制執行或甚難執行之虞或應在外國
    為強制執行者是也，同法第523條亦有明文。諸如債務人浪
    費財產、增加負擔、或就其財產為不利益之處分，將達於無
    資力之狀態、或移住遠地、逃匿無蹤或隱匿財產等情形均屬
    之。債權人就假扣押之原因，依法有釋明之義務，亦即需提
    出可使法院信其主張為真實之證據，必待釋明有所不足，而
    債權人陳明願供擔保後，始得准為假扣押；若債權人未釋明
    假扣押之原因，即不符假扣押之要件，法院自應駁回其聲請
    （最高法院94年台抗字第1182號、第152號、93年度台抗字
    第937號裁定意旨旨參照）。
五、查相對人固於原法院提出醫務合約、協調過程表、律師函等
    影本各1份，惟僅就假扣押之請求有所釋明，相對人雖復於
    原裁定後提出民事答辯狀，陳明抗告人3個主要出入銀行存
    款餘額，合作金庫無餘額，土地銀行宜蘭分行僅有41萬8,19
    4元，彰化銀行羅東分行僅有14萬3,710元，且抗告人名下之
    不動產亦設定給合作金庫高達2億3,600萬元之抵押權，並向
    銀行貸款高達1億8,000多萬元，沉重巨額利息每月即高達50
    0多萬元，而上開不動產所剩殘餘價值甚少，本件民事官司
    恐需數年以上之訴訟，屆時判決確定後，恐有日後不能強制
    執行或甚難強制執行之虞云云，並舉上開3家銀行函覆影本
    、土地及建物登記簿謄本為證，惟相對人上開所陳及陳證縱
    然屬實，亦僅能釋明抗告人之部分資力程度而已，且均非屬
    抗告人有浪費財產、增加負擔、或就其財產為不利益之處分
    ，將達於無資力之狀態、或移住遠地、逃匿無蹤或隱匿財產
    等情形，自難認其就假扣押之原因已盡釋明之責，其既未盡
    釋明之責，而不符假扣押之要件。是原裁定就相對人之假扣
    押聲請，未就上開假扣押要件逐一審究，率以裁定命供擔保
    而准予假扣押，於法顯有未合。抗告意旨指摘原裁定不當，
    求為廢棄，為有理由，自應由本院廢棄原裁定，並駁回相對
    人於原法院之假扣押聲請。
據上論結，本件抗告為有理由，爰裁定如主文。
中　　華　　民　　國　　96　　年　　5　　月　　23　　日
                    民事第十三庭
                        審判長法　官 黃嘉烈
　　　　　　　      　　　　　法　官 高鳳仙
　　　　　　　      　　　　　法　官 李媛媛
正本係照原本作成。
本裁定除以適用法規顯有錯誤為理由，並經本院許可外，不得再
抗告。如提起再抗告，應於收受後10日內委任律師為訴訟代理人
向本院提出再抗告狀。並繳納再抗告費新台幣１千元。
中　　華　　民　　國　　96　　年　　5 　 月　　23　　日
　　　　　　　　　　　　　　　書記官 秦仲芳
